【裁判字號】    91,訴,2390
【裁判日期】    920124
【裁判案由】    強盜
【裁判全文】
臺灣板橋地方法院刑事判決                        九十一年度訴字第二三九號
    公  訴  人  臺灣板橋地方法院檢察署檢察官
    被      告  乙○○  男  三.
    指定辯護人  甲○公設辯護人湯明純
右列被告因強盜案件，經檢察官提起公訴（九十一年度偵字第一九三二九號），甲○
判決如左：
    主  文
乙○○意圖為自己不法之所有，而搶奪他人之動產，處有期徒刑壹年。
    事  實
一、乙○○前於民國八十一年間因違反麻醉藥品管理條例案件，經台灣高等法院撤銷
    原判決，判處應執行有期徒刑五年六月確定，於八十三年七月六日縮短刑期假釋
    出獄，於假釋期間，又分別因妨害兵役、違反麻醉藥品管理條例、貪污治罪條例
    、強盜案件，經甲○、台灣高等法院各判處有期徒刑八月、八月、二年四月、九
    年確定，前開假釋嗣經撤銷，應執行殘刑有期徒刑三年一月三十日，右揭有期徒
    刑罪刑則接續執行，甫於九十一年三月十一日縮短刑期假釋出獄（均未構成累犯
    ），仍不知悔改，其於九十一年九月二十七日十時許，駕駛車牌號碼ＥＸ─六九
    八七自小客車，行經台北縣林口鄉○○路九十四號旁之檳榔攤，見丙○○獨自於
    檳榔攤內賣檳榔有機可乘，下車進入檳榔攤向丙○○佯稱要借電話，丙○○便將
    其所有、正連接充電線充電中之ＮＯＫＩＡ  ８２１０行動電話一具交予乙○○
    使用，乙○○環顧四週，見丙○○將其所有之皮包一只（內有駕照、健保卡、中
    國信託信用卡各一張、現金六千元及金額一萬二千元之支票一紙）置於身旁，竟
    萌生為自己不法所有之意圖，先將仍置於丙○○實力支配之行動電話充電線扯掉
    ，丙○○見狀即質問乙○○：「要幹嘛？」，欲伸手阻攔乙○○，乙○○即徒手
    揮開丙○○之手，順勢以手敲擊丙○○額頭，趁丙○○不及防備之際，迅速將丙
    ○○之行動電話及置於丙○○身旁之皮包一只掠奪並向外逃跑得手，旋即駕車逃
    逸。惟經路人丁○○記下乙○○駕駛車輛之車牌號碼報警處理，嗣於九十一年九
    月三十日晚間六時三十分許，經警循線在中山高速公路五股交流道北上閘道口查
    獲，並在乙○○身上扣得與本案無涉之黑色膠帶一個、剪刀一把。
二、案經台北縣政府警察局新莊分局報告台灣板橋地方法院檢察署檢察官偵查起訴。
    理  由
一、訊據被告乙○○固坦承有於上開時地搶奪被害人丙○○之行動電話、皮包之事實
    ，惟否認有出手敲打被害人丙○○，辯稱：伊係趁丙○○回頭不備的時候搶走行
    動電話、皮包云云。經查，右揭事實迭據被害人丙○○於警詢中及偵查、甲○審
    理中以證人身分具結證述明確，其於偵查中具結證稱：「因那時他搶我手機，我
    就抓他，並問他你幹什麼，他就用力敲擊我的頭，然後把皮包抓著就逃走了」等
    語（參見偵查卷第六十六頁背面），其於甲○審理中復具結證稱：「我看著他（
    乙○○），他突然把充電器的線拔掉，我問他要做什麼。我身過手過去抓他的手
    ，他要把我的手推開，很用力的用手敲我的額頭。我的身體靠在椅背上，手就鬆
    開。當時我皮包放在我坐的右邊，一張小椅子上，被告就伸手把皮包拿走」、「
    被告是要把我手推開，順勢敲我的額頭一下，很用力」等語（參見甲○九十一年
    十二月三十一日訊問筆錄），前後所述情節始終如一，證人丙○○與被告乙○○
    素不相識，毫無怨隙，衡情自無干冒偽證罪之風險而無端作出不利被告乙○○之
    證言，是被告乙○○辯稱：其係趁丙○○回頭不備時搶走行動電話、皮包，並未
    出手敲打丙○○云云，應係卸責推諉之詞，不足採信。此外並有證人丁○○於警
    詢之指述、被害人丙○○提出之受理刑事案件報案三聯單影本一紙、被告乙○○
    駕駛之上開車輛照片一幀在卷可資佐證，本件事證明確，被告乙○○之犯行洵堪
    認定。
二、按「搶奪罪之乘人不備或不及抗拒而掠取財物者，不以直接自被害人手中奪取為
    限。即以和平方法取得財物後，若該財物尚在被害人實力支配之下而公然持物逃
    跑，以排除其實力支配時，仍不失為乘人不備或不及抗拒而掠取財物，應成立搶
    奪罪。」最高法院八十二年度台上字第二四四五號判決要旨可資參照。經查，證
    人丙○○於甲○訊問時具結證稱：「（問：被告當時如何拔掉行動電話充電器的
    線？）被告是在我面前拔的，我有親眼看到，所以才問他要做什麼。他一拔掉線
    ，我就抓住他的手，他才敲我的額頭。當時好像沒有要跑走的意思。是拿了皮包
    ，才跑出去」等語（參見甲○九十一年十二月三十一日訊問筆錄），可見被告乙
    ○○係以平和之方式取得證人丙○○允諾借用之行動電話，被告乙○○雖有拔掉
    行動電話充電器電線之舉動，但被告當時並無向外逃跑之舉動，尚難認被告乙○
    ○於拔掉行動電話充電器電線之時，已搶奪該行動電話得手。被告乙○○以徒手
    推開證人丙○○之手，再順勢敲擊丙○○額頭之不法腕力，使丙○○身體向後靠
    而不及防備之際，將尚在丙○○實力支配之下之行動電話一具、皮包一只掠取並
    奪門而出，核其所為係犯刑法第三百二十五條第一項之搶奪罪。公訴人雖認被告
    乙○○係「趁人不備，搶奪他人財物，並為防護所得之財物，施強暴於他人」，
    所為涉犯刑法第三百二十九條之準強盜罪嫌，惟被告乙○○徒手推開丙○○之手
    ，並順勢敲擊丙○○額頭乃為被告乙○○搶奪行為之不法腕力方式已如前述，在
    被告乙○○施以前開不法腕力之前，被告乙○○尚未奪取丙○○之行動電話、皮
    包得手，自非屬防護所得財物而對丙○○施強暴，公訴人起訴法條尚有未洽，應
    依法變更為刑法第三百二十五條第一項之搶奪罪，附此敘明。爰審酌被告乙○○
    有多項前科犯行，素行不佳，有台灣高等法院檢察署刑案紀錄簡覆表一件在卷可
    考，其於假釋期間不知警惕，仍為本件犯行，及其犯罪動機、目的、手段、對被
    害人所生危害、犯後未能全盤坦承犯罪事實之態度等一切情狀，量處如主文所示
    之刑。
據上論斷，應依刑事訴訟法第二百九十九條第一項前段、第三百條，刑法第三百二十
五第一項，判決如主文。
本案經檢察官徐名駒到庭執行職務。
中      華      民      國      九十二      年    一    月    二十四    日
                                  臺灣板橋地方法院刑事第三庭
                                          法  官  連  育  群
右正本證明與原本無異。
如不服本判決，應於判決送達後十日內，向甲○提出上訴狀。
                                          書記官  蘇  宥  維
中      華      民      國      九十二      年    一    月    二十七    日
附錄本案所犯法條全文：
中華民國刑法第三百二十五條
 (普通搶奪罪)
意圖為自己或第三人不法之所有，而搶奪他人之動產者，處六月以上五年
以下有期徒刑。
因而致人於死者，處無期徒刑或七年以上有期徒刑，致重傷者，處三年以
上十年以下有期徒刑。
第一項之未遂犯罰之。


司法院資訊處製作；財團法人民間司法改革基金會備份。
